【裁判字號】    99,消債清,25
【裁判日期】    990329
【裁判案由】    聲請清算程序
【裁判全文】
臺灣高雄地方法院民事裁定            99年度消債清字第25號
聲  請  人  甲○○
即  債務人
上列當事人因消費者債務清理事件聲請清算，本院裁定如下：
    主  文
債務人甲○○自民國九十九年三月二十九日下午四時起開始清算
程序。
命司法事務官進行本件清算程序。
    理  由
一、聲請意旨略以：聲請人因消費借貸、信用卡或現金卡契約，
    對金融機構負有債務達新台幣（下同）2,130,470 元，因有
    不能清償債務情事，前已依「中華民國銀行公會會員辦理消
    費金融案件無擔保債務協商機制」，與最大債權金融機構萬
    泰銀行股份有限公司（下稱萬泰銀行）協商債務清償方案，
    聲請人應按月清償20,683元，惟協商當時聲請人每月收入僅
    約16,000元，需兼職始得勉強繳納協商款項。然兼職工作並
    不穩定，聲請人因找不到兼職工作致無額外收入，且親友不
    願繼續資助，聲請人無法負擔，依協商內容繳納1 期後不得
    已毀諾，聲請人實有不可歸責於己之事由，無法繼續履行協
    議，且未經法院裁定開始更生或許可和解或宣告破產，爰依
    法聲請清算等語。
二、按債務人不能清償債務或有不能清償之虞者，得依消費者債
    務清理條例所定更生或清算程序，清理其債務。次按債務人
    於法院裁定開始更生程序或許可和解或宣告破產前，得向法
    院聲請清算。再按於消費者債務清理條例施行前，債務人依
    金融主管機關協調成立之中華民國銀行公會會員，辦理消費
    金融案件無擔保債務協商機制與金融機構成立之協商，準用
    消費者債務清理條例第151 條第5 項之規定，即債務人與金
    融機構協商成立者，不得聲請更生或清算，但因不可歸責於
    己之事由，致履行顯有重大困難者，不在此限。又按法院開
    始清算程序之裁定，應載明其年、月、日、時，並即時發生
    效力。末按法院裁定開始更生或清算程序後，得命司法事務
    官進行更生或清算程序，必要時得選任律師、會計師或其他
    適當之自然人或法人一人為監督人或管理人，消費者債務清
    理條例第3 條、第16條第1 項、第80條第1 項、第83條、第
    151 條第5 項、第6 項分別定有明文。
三、經查：
  (一)聲請人為本件清算聲請前，已於95年間依中華民國銀行公會
    會員辦理消費金融案件無擔保債務協商機制與萬泰銀行成立
    協商，聲請人應自95年8 月起，分120 期，利率3.88％，每
    月以20,683元依各債權銀行債權金額比例清償各項債務，至
    全部清償為止；嗣聲請人依協商內容繳款1 期後毀諾等情，
    有協議書、無擔保債務還款計劃在卷可稽（本院卷第29至31
    頁）。聲請人於消費者債務清理條例公布施行後，復以書面
    向最大債權銀行大眾銀行請求協商債務清償方案，並表明共
    同協商之意旨，遭該行以曾參與銀行公會協商機制成立為由
    而退件，亦有大眾銀行協商退件通知函在卷可按（本院卷第
    31之1 頁）。
  (二)聲請人目前於黑金砂石場擔任臨時工，每月收入僅約15,000
    元，已據聲請人切結明確（本院卷第34頁）。足見，聲請人
    無法依協商內容繼續償還，係因客觀上收入不足所致。聲請
    人主張其因不可歸責於己之事由，致履行顯有重大困難，堪
    予採信。
  (三)聲請人為一般消費者，並未從事營業。目前負債總額為2,13
    0,470 元，其中金融機構無擔保或無優先權之債務為1,491,
    420 元，資產管理公司債務639,050 元。聲請人名下有73年
    出廠之汽車1 輛，96、97年之所得分別為198,720 元、51,8
    40元，平均每月所得約16,560元、4,320 元，目前任職於黑
    金砂石場，每月薪資約15,000元等情，有財產及收入狀況說
    明書、債權人清冊、財政部高雄市國稅局96年、97年度綜合
    所得稅各類所得資料清單、財產歸屬資料清單、收入切結書
    、聲請人民事陳報狀附卷可查（本院卷第6 至9 、12、14、
    36至38、101 頁）。聲請人負債大於資產，其不能清償債務
    之事實，應可認定。
四、綜上所述，聲請人係一般消費者，並未從事營業。雖曾依無
    擔保債務協商機制協商成立，但因不可歸責於己之事由，致
    履行顯有重大困難，且已達不能清償債務或有不能清償之虞
    之程度。其中無擔保或無優先權之債務在1,200 萬元以下，
    又未經法院裁定開始更生程序或許可和解或宣告破產，另查
    無消費者債務清理條例第6 條第3 項、第8 條及第82條第2
    項所定應駁回清算聲請之事由存在。債務人聲請清算，洵屬
    有據，自應准許。並命司法事務官進行本件清算程序。
五、依消費者債務清理條例第16條第1 項、第83條第1 項，裁定
    如主文。
中    華    民    國    99    年    3     月    29    日
                  民事第三庭    法  官  陳宛榆
上為正本係照原本作成。
本件不得抗告。
本裁定已於民國99年3月29日下午4時公告。
中    華    民    國    99    年    3     月    29    日
                                書記官  周耿瑩

司法院資訊處製作；財團法人民間司法改革基金會備份。
